臺灣臺中地方法院刑事判決　　　　　　　　　　　　　　九十二年度訴字第七七號
　　公　訴　人　臺灣臺中地方法院檢察署檢察官
　　被　　　告　乙○○即張瑞.
　　選任辯護人　蕭慶賢律師
右列被告因偽造有價證券等案件，經檢察官提起公訴（九十一年度偵字第四三００、
一０七００號），本院判決如左：
    主  文
乙○○連續意圖供行使之用，而偽造有價證券，累犯，處有期徒刑參年陸月。偽造如
附表所示之支票貳張均沒收。
    事  實
一、乙○○曾於民國八十二年間犯竊盜罪，經本院判處有期徒刑八月，緩刑四年，嗣
    經撤銷緩刑，於八十七年二月十七日執行完畢；復於八十五及八十六年間因違反
    麻醉藥品管理條例，分別經本院判處有期徒刑三月、六月，如易科罰金，均以三
    百元折算一日，先後於八十五年八月十六日、八十七年二月十一日易科罰金執行
    完畢。仍不知悔改，於八十九年十二月間某日，在不詳地點，明知由不詳之人所
    交付之甲○○為發票人，已蓋好印鑑之美商花旗銀行台中分行帳號000000
    000號支票十九張（票號0000000至0000000號）、台中商業銀
    行西屯分行（起訴書誤載為台中企業銀行）帳號000000000000號支
    票十張（票號0000000至0000000，起訴書誤載為十一張）等物，
    係甲○○於同月不詳日期在台中縣潭子鄉○○街十三號六樓之一所失竊之贓物，
    仍予收受。復意圖供行使之用，基於偽造有價證券之概括犯意，於同月不詳時間
    、地點，偽填如附表編號一支票之發票日及金額，將該支票偽造完成後，於八十
    九年十二月中旬某日，在台中市○○路全民醫院對面戊○○住處，將附表編號一
    支票一張，借予己○○（另經檢察官不起訴處分）使用，而行使偽造之有價證券
    。復於八十九年十二月中旬某日，在戊○○上開住處，因戊○○欲為其男友辦理
    交保及女兒需繳交學費，向乙○○借款，乙○○即當場偽填如附表編號二支票之
    金額及日期，將該支票偽造完成後，交付予戊○○使用，而行使偽造之有價證券
    ，戊○○（俟緝獲後另結）明知該支票來路不正，係他人失竊之贓物，仍予以收
    受。嗣己○○於八十九年十二月二十日下午四時許，在臺中縣大雅鄉○○路大雅
    保齡球館前將附表編號一支票交付予庚○○償債，經庚○○於八十九年十二月三
    十日，委由其母丁○○於臺中縣大雅農會提示、戊○○亦持附表編號二支票於八
    十九年十二月二十四日前往臺中市中清郵局託收交換，提示請求付款，均因甲○○已於八十九年十二月二十八日將上開支票掛失止付而遭退票，經警循線查獲上
    情。
二、案經台中縣警察局豐原分局報請及臺灣臺中地方法院檢察署檢察官自動檢舉偵查
    起訴。
    理  由
一、訊據被告固坦承於八十九年十二月中旬某日有與己○○至戊○○前開住處之事實
    ，惟矢口否認有收受贓物、偽造有價證券、行使偽造有價證券之情事，辯稱：伊
    未拿到甲○○失竊之支票，沒有借附表編號一之支票予己○○，己○○如何取得
    該支票伊不知道，因戊○○沒錢繳小孩學費及幫男朋友交保，先向伊借錢，但伊
    沒有錢可出借，才介紹洪進添借錢給戊○○，附表編號二之支票是洪進添當場交
    給戊○○的，伊當天雖有到場，但未經手，交給戊○○的支票上金額及發票日期
    都是洪進添填寫的，伊帶洪進添到戊○○家時，己○○已經在現場，己○○也向
    洪進添借票，戊○○及己○○所言不實云云。
二、惟查：
（一）被害人甲○○於八十九年十二月間，在台中縣潭子鄉○○街十三號六樓之一遭
      竊走其所有已蓋妥印鑑，其餘均空白之美商花旗銀行台中分行帳號00000
      0000號支票十九張（票號0000000至0000000號）、台中商
      業銀行西屯分行帳號000000000000號支票十張（票號00000
      00至0000000，起訴書誤載為十一張）等物，甲○○於同年月二十八
      日、三十日分別至美商花旗銀行台中分行、台中商業銀行西屯分行辦理止付等
      情，業據甲○○於警詢時、偵查中及本院審理時指述甚詳（見偵字第四三００
      號卷第十四、三七、三八頁，本院卷第四四頁），並有美商花旗銀行股份有限
      公司台中分行、台中商業銀行西屯分行函文各一份在卷可憑（見本院卷第六三
      ，一二八至一三０頁），足證附表編號一及編號二之支票均為甲○○所失竊之
      贓物，且上開支票失竊時發票日及金額均尚未填載。
（二）被告於八十九年十二月中旬某日，在台中市○○路全民醫院對面戊○○住處，
      將附表編號一支票一張，借予己○○，己○○借得該支票後，於八十九年十二
      月二十日下午四時許，在臺中縣大雅鄉○○路大雅保齡球館前將該支票交付予
      庚○○償債，經庚○○於八十九年十二月三十日，委由其母丁○○於臺中縣大
      雅鄉農會提示，因甲○○已於八十九年十二月二十八日將上開支票掛失止付而
      遭退票等情，業據己○○、庚○○，丁○○於本院審理時分別結證屬實（見本
      院卷第四六、四七、八四、二三三、二三五至二三六頁）。該支票於八十九年
      十二月三十日退票，丁○○於九十年一月二日簽收領回等情，並有大雅鄉農會
      函一份附卷可憑（見本院卷第六九頁）。丁○○於本院審理時並結證稱：該張
      支票伊在警局製作筆錄之後，因為很生氣，就把支票撕毀丟掉等語（見本院卷
      第八四頁）。
（三）戊○○因欲為其男友辦理交保及女兒需繳交學費，於八十九年十二月中旬某日
      ，在台中市○○路全民醫院對面其住處，向被告借款，被告即當場填寫附表編
      號二支票之金額、日期交付予戊○○使用，戊○○持上開支票於八十九年十二
      月二十四日前往臺中市中清郵局託收交換，提示請求付款，因甲○○已於八十
      九年十二月二十八日將上開支票掛失止付而遭退票等情，業據戊○○於警詢時
      、偵查中及本院審理時證述甚詳（見偵字第四三００號卷第八、三八、四三、
      五一頁，本院卷第四二頁），並有台中市票據交換所函文一份暨所附之掛失止
      付票據提示人資料查報表、退票理由單、附表編號二支票正反面、甲○○申請
      止付資料影本各一份（見偵字第四三００號卷二二至二五頁）、中華郵政股份
      有限公司台中郵局九十二年四月二十五日中管字第九二二一０一０四七號函文
      暨所附附表編號二支票原本一份（見本院卷第六六、二０九頁）附卷可憑。
（四）被告於本院審理時供稱：伊沒有借支票予己○○，己○○如何取得附表編號一
      支票，伊不知道等語（見本院卷第二七頁），惟其後改稱：附表編號一之支票
      是由洪進添交給伊的，再轉交給己○○等語（見本院卷第四七頁），嗣又改稱
      ：一開始戊○○要向伊借錢，伊沒有錢，伊後來問洪進添，洪進添說他有支票
      可以借，伊再打電話給戊○○，告訴她洪進添可以借她票，伊就帶洪進添到戊○○家，由洪進添和戊○○自行接洽，伊到戊○○家時，己○○已經在現場，
      己○○也向洪進添借票等語。被告對於己○○如何取得該張支票，前後所述不
      一。且戊○○於本院審理時證稱：被告在開庭之前，有找過伊和己○○，被告
      告訴伊及己○○說洪進添已經死了，被告要伊及己○○將責任推給洪進添等語
      ，核與己○○於本院審理時證稱：被告曾經找伊二次，商量如何在法庭上說法
      一致，被告叫伊把責任推給洪進添等語（見本院卷第六十頁）相符。被告雖辯
      稱：附表編號二支票是洪進添填寫後，交給戊○○云云，惟被告迄未能提出所
      謂「洪進添」之年籍、住居所供本院傳訊查證，復於偵查中供稱：不知洪進添
      年籍，許久未聯絡云云，所辯自難採信。又被告供稱：伊與己○○與戊○○並
      無恩怨，如果有的話，可能是吸毒結下的，因戊○○曾三更半夜跑到伊家，跟
      伊要毒品施用，被伊父親罵，是否因此結怨，伊不清楚等語（見本院卷第二四
      七頁）。被告與己○○既無仇隙，與戊○○縱有上開於深夜索取毒品不成之情
      事，亦不致因此結怨，衡情己○○與戊○○不致故意設詞誣陷，是其等之證述
      應可採信。再者，戊○○於偵查中雖一度證稱：不知附表編號二支票之金額、
      日期是何人寫的，因伊拿到支票時就寫好了等語，惟當時經檢察官質問：何人
      簽發？戊○○則明確證稱：是被告，是被告當場拿出來，並填寫好金額及日期
      再交給伊等語（見偵查卷第四三頁），與其最初於警詢及嗣後於本院審理時之
      證述相符，是其證述並無前後不符之情事。
（五）附表編號一、二之支票係甲○○同時失竊，且失竊時均未載發票日及金額，已
      如前述，參酌戊○○於臺灣臺中地方法院檢察署九十年度偵字第一一三九三號
      偵查時證稱：八十九年十二月間某日，被告和己○○一起到伊住處，伊向被告
      借錢，被告就拿出一疊支票出來，都是金額、日期空白，只有印鑑蓋好，被告
      當場填寫金額和日期，把票交予伊，叫伊在十二月二十六日以前要提示等語，
      有不起訴處分書一份在卷足憑。己○○於本院審理時亦證稱：伊於八十九年十
      二月間向被告借附表編號一支票，被告拿支票給伊時，就已記載完成等語（見
      本院卷第二三六頁）。準此，附表編號二支票既係被告所偽造完成，與附表編
      號二同時失竊之附表編號一支票又係被告交付予己○○，足見附表編號一之支
      票日期、金額亦係被告偽造無疑。被告偽造附表支票二張後，復持以行使之犯
      行至為明確。
（六）又被告既能偽造附表編號一、二支票並交付予己○○、戊○○，戊○○復證述
      見被告所提出之一疊支票，均係金額、日期空白，僅有印鑑蓋好，核與甲○○
      指述支票失竊時所填載之情形相符，亦足證明被告於偽造附表二張支票前已有
      收受前開甲○○失竊支票之犯行，前開支票於甲○○失竊時僅蓋印鑑章，發票
      日及金額均未填載，被告於收受時對該等支票係來源不明之贓物，不能諉為不
      知，從而其收受贓物之犯行應堪認定。
（七）至本院依被告聲請，將被告所提供其書寫之送貨單、托運單、估價單，及附表
      編號二之支票原本、被告於警詢中經警命其書寫之「伍仟元」字樣，送內政部
      警政署刑事警察局鑑定結果，認：(1)送貨單、托運單、估價單上之筆跡相符。
      (2)被告於警詢中書寫之「伍仟元」，其筆跡書寫方式不同，且有做作之虞，歉
      難認定。(3)送貨單、托運單與附表編號二支票上筆跡，因無類同筆跡可供比對
      ，歉難辦理等語，有該局鑑驗通知書一份附卷可憑（見本院卷第一九六至二一
      ０頁）。惟此係因被告於警詢時所書寫之「伍仟元」筆跡有做作之虞，且無被
      告類同筆跡可供比對，致無法鑑定，非鑑定結果認支票非被告所偽造，從而該
      鑑定結果亦不能據為有利於被告之依據。
（八）綜上所述，被告所辯均係卸責飾詞，不足採信，本件事證明確，被告犯行堪以
      認定。
三、核被告收受甲○○失竊之支票，係犯刑法第三百四十九條第一項之收受贓物罪；
    其偽造附表支票，則係犯刑法第二百零一條第一項之偽造有價證券罪。公訴人雖
    未起訴被告偽造附表編號一支票，惟該部分與其被訴行使附表編號一支票之犯行
    ，係單純一罪，為起訴效力所及，本院自應併予審理。其先後將偽造之有價證券
    借予己○○、戊○○使用，而連續行使偽造有價證券之低度行為，應為偽造之高
    度行為所吸收，不另論罪。其先後二次偽造有價證券，時間緊接，犯罪構成要件
    相同，顯係基於概括之犯意反覆為之，為連續犯，應依刑法第五十六條之規定以
    一罪論，並加重其刑。所犯收受贓物罪與偽造有價證券罪間，有方法目的之牽連
    關係，為牽連犯，應依刑法第五十五條之規定，從其中情節較重之偽造有價證券
    罪處斷。查被告曾於八十二年間犯竊盜罪，經本院判處有期徒刑八月，緩刑四年
    ，嗣經撤銷緩刑，於八十七年二月十七日執行完畢；復於八十五及八十六年間因
    違反麻醉藥品管理條例，分別經本院判處有期徒刑三月、六月，如易科罰金，均
    以三百元折算一日，先後於八十五年八月十六日、八十七年二月十一日易科罰金
    執行完畢，業據被告於本院審理時供承在卷，並有刑案資料查註紀錄表附於偵查
    卷及臺灣高等法院被告全國前案紀錄表附於本院卷可稽，其於有期徒刑執行完畢
    後，五年以內再犯有期徒刑以上之本罪，為累犯，應依刑法第四十七條之規定遞
    加重其刑。爰審酌被告之素行、犯罪之動機、目的、手段，被告收受贓物後，復
    偽造有價證券、對被害人造成之損害及影響金融秩序，犯後否認所犯等一切情狀
    ，量處如主文所示之刑。偽造如附表所示之支票二張，均應依刑法第二百零五條
    規定宣告沒收之。
四、公訴意旨另以：被告於八十九年十二月間至戊○○前開住處，因戊○○欠錢向被
    告借款，被告另交付甲○○所失竊之支票中，亦由在場不詳之人偽填金額、日期
    ，但票號、日期不詳，金額分別各為五千元、十萬元之支票，經戊○○將前開支
    票提示退票，因認被告此部分亦涉犯偽造有價證券、行使偽造有價證券之罪嫌。
    按犯罪事實應依證據認定之，無證據不得認定其犯罪事實，刑事訴訟法第一百五
    十四條第二項定有明文。公訴意旨認被告涉犯此部分犯行，無非以共同被告戊○○之供述為據。訊據被告堅決否認有公訴人所指此部分犯行，辯稱：未偽造上開
    支票交給戊○○等語。經查，戊○○雖供稱：被告尚有偽造金額分別各為五千元
    、十萬元之支票借予伊等語，但票號、日期均不詳，且亦查無戊○○曾提示該二
    張支票遭退票之證據，復未扣得該二張支票，此部分公訴人所舉之證據，尚無法
    證明被告有所指訴之犯行。此外，復查無其他積極之證據足資證明被告犯有此部
    分犯行，被告此部分之犯罪事實即屬不能證明，依法原應諭知無罪之判決，惟公
    訴人認此部分之犯行，與前開論罪科刑部分有連續犯之裁判上一罪關係，爰不另
    為無罪之諭知。
據上論斷，應依刑事訴訟法第二百九十九條第一項前段、刑法第五十六條、第三百四
十九條第一項、第二百零一條第一項、第五十五條、第四十七條、第二百零五條，罰
金罰鍰提高標準條例第一條前段，判決如主文。
本案經檢察官丙○○到庭執行職務。
中      華      民      國      九十三      年      三    月  二十五    日
                                臺灣臺中地方法院刑事第十一庭
                                    審判長法  官  蔡  名  曜
                              法  官  郭  書  豪
                                          法  官  黃  渙  文
右正本證明與原本無異。
如不服本判決，應於送達後十日內向本院提出上訴狀 （須附繕本） ，上訴於台灣高
法院台中分院。
                                          書記官
中      華      民      國      九十三      年      三    月  二十五    日
附錄論罪科刑法條
中華民國刑法第二百零一條
意圖供行使之用，而偽造、變造公債票、公司股票或其他有價證券者，處
三年以上十年以下有期徒刑，得併科三千元以下罰金。
行使偽造、變造之公債票、公司股票或其他有價證券，或意圖供行使之用
，而收集或交付於人者，處一年以上七年以下有期徒刑，得併科三千元以
下罰金。
中華民國刑法第三百四十九條
收受贓物者，處三年以下有期徒刑、拘役或五百元以下罰金。
搬運、寄藏、故買贓物或為牙保者，處五年以下有期徒刑、拘役或科或併
科一千元以下罰金。
因贓物變得之財物，以贓物論。
┌────────────────────────────────────
│支票附表：
├─┬─────────┬─────────┬───────────┬──
│編│  發    票    人  │  付    款    人  │發        票        日│ 票
│號│  帳          號  │                  │                      │   ?
├─┼─────────┼─────────┼───────────┼──
│１│甲○○            │美商花旗銀行台中分│八十九年十二月二十六日│五千
│  │000000000│行                │                      │
├─┼─────────┼─────────┼───────────┼──
│２│甲○○            │美商花旗銀行台中分│八十九年十二月二十四日│五千
│  │000000000│行                │                      │
└─┴─────────┴─────────┴───────────┴──
